【裁判字號】    89,交上易,691
【裁判日期】    890511
【裁判案由】    過失傷害
【裁判全文】
臺灣高等法院台南分院刑事判決          八十九年度交上易字第六九一號  Ａ
      上  訴  人  臺灣台南地方法院檢察署檢察官
      上  訴  人
      即  被  告  乙  ○  ○
右上訴人因過失傷害案件，不服臺灣台南地方法院八十八年度交易字第一八○號，中
華民國八十八年十二月十四日第一審判決（起訴案號：臺灣台南地方法院檢察署八十
八年度偵字第五○○○號）提起上訴，本院判決如左：
      主      文
上訴駁回。
      事      實
一、乙○○於八十七年十月十一日九時二十分許，騎乘ＭＰＶ─九八三號重型機車，
    由北向南行駛，途經台一線三一０公里七百公尺設有閃光黃燈之交岔路口處，應
    注意汽車行駛至交岔路口，在四車道以上道路，欲左轉彎時，應距交岔路口三０
    公尺前換入內側車道或左轉車道，依當時天氣晴、視距良好、無障礙物，並無不
    能注意之情形，竟疏未注意先行換入內側車道，至交岔路口時始冒然切入快車道
    ，致同向在後，行經閃光黃燈交岔路口未減速慢行且未注意車前狀況，由甲○○
    所駕駛Ｄ三─七二八二號自小客車（車上載有丁○○、丙○○）閃避不及，甲○○所駕自小客車撞及乙○○機車後，續向前滑行而撞及安全島，致使甲○○受有
    右踝骨折、左踝及左肩撞傷之傷害；丁○○受有頭部外傷、併頭皮撕裂傷、右側
    股骨骨折；丙○○受有兩下肢外傷、左側股骨骨折、右側股骨骨折等傷害。
二、案經甲○○、丁○○、丙○○訴由台灣台南地方法院檢察署檢察官偵查起訴。
      理      由
一、訊據上訴人即被告乙○○對於右揭時地駕車肇事之事實，坦承不諱，惟矢口否認
    伊有過失，並辯稱：係因告訴人之車速太快，以致撞到伊機車後，仍向前滑行而
    撞及安全島，且將伊機車向前推行二、三十公尺遠，本件車禍純係因告訴人車速
    太快所造成，其並無過失云云。
二、惟查：
（一）右揭事實業據告訴人即被害人甲○○、丁○○等人於偵、審中指述明確，並有
      道路交通事故調查報告表在卷足憑（見原審卷第二十七頁）。又告訴人甲○○
      受有右踝骨折、左踝及左肩撞傷之傷害；丁○○受有頭部外傷、併頭皮撕裂傷
      、右側股骨骨折；丙○○受有兩下肢外傷、左側股骨骨折、右側股骨骨折等傷
      害之事實，亦有診斷證明書三紙附卷可稽（見偵卷第八至十二頁）。
（二）復按「汽車行駛至交岔路口，其行進、轉彎，應依左列規定：五、四車道以上
      或同向二車道道路，欲左轉彎時，應距交岔路口三十公尺前換入內側車道或左
      轉車道。」道路交通安全規則第一百零二條第一項第五款定有明文，被告既係
      機車駕駛人，對上開規定自不得諉為不知，而依當時天候情朗，路面平坦，並
      無不能注意之情事，乃竟未依上揭規定，至交岔路口時，始臨時左轉，此由道
      路交通事故調查表所繪現場圖，其機車之刮地痕起點在內側車道之外側可知，
      顯見被告在左轉時，並未依上揭規定，以致肇事，被告之行為自有過失甚明。
（三）又本件交通事故，經送台灣省台南區車輛行車事故鑑定委員會鑑定及台灣省車
      輛行車事故覆議鑑定委員會覆議結果，亦認「乙○○駕駛重機車左轉時未注意
      左後來車，為肇事主因。」，各有八十七年十二月二十八日南鑑字第八七一一
      七四號及八十八年十一月十四日府覆議字第八八０九三二號函在卷足憑（參偵
      卷第六至七頁、原審卷第二十六頁），益徵被告確有過失。雖告訴人甲○○於
      本件事故之發生，因未注意車前狀況，行經設有閃光黃燈之交岔路口未注意安
      全，減速慢行，小心通過，亦應負本件車禍之肇事次因責任，惟既與被告之過
      失併合而為肇事之原因，被告自亦難免其過失之責，是被告上開所辯，顯係事
      後卸責之詞，殊不足採，又其過失行為與告訴人三人所受傷害間復有因果關係
      ，從而本件事證已臻明確，被告過失之犯行，洵堪認定。
三、另告訴人甲○○雖在本件車禍後，領有重度殘障之殘障證明，然原即屬殘障人士
    ，早於七十一年三月三十日即領有中度殘障證明手冊，此各有殘障手冊影本二份
    在卷足憑，是其在本件車禍發生後，殘障程度由中度變為重度僅係殘障程度之差
    異，尚無證據證明其係因被告之過失而喪失一肢以上之機能之重傷害程度，附此
    敘明。
四、查被告乙○○因過失致被害人受傷，核其所為，係犯刑法第二百八十四條第一項
    之過失傷害罪。其一過失行為，同時造成甲○○、丁○○及丙○○等三人各受有
    如事實欄所載之傷害，侵害三個人身法益，成立三個過失傷害罪名，核應依想像
    競合之例，從一重處斷。原審認被告之罪證明確，適用刑法第二百八十四條第一
    項，第五十五條、第四十一條，罰金罰鍰提高標準條例第一條前段、第二條等規
    定，並審酌被告之品行、過失之程度、所生之危害及其肇事後未與告訴人達成民
    事上之和解、告訴人甲○○亦應負本件車禍之肇事次因責任及其他一切情狀，量
    處有期徒刑四月，如易科罰金以參佰元折算壹日，認事用法並無不當、量刑亦甚
    妥適，檢察官上訴意旨引用告訴人書狀稱：原審判決未審酌丙○○在事故發生後
    ，受有重大不治或難治之傷害，指摘原判決不當，但查丙○○之骨折已痊癒，其
    本來即為殘障人士，痊癒較慢等情，已據丙○○代理人王敦正於本院審理中敘明
    在卷，故丙○○自非重傷害，又被告認其已充分盡到注意義務並無過失等語指摘
    原判決，惟查被告就本件交通事故確有過失，已據台灣省台南區車輛行車事故鑑
    定委員會鑑定及台灣省車輛行車事故覆議鑑定委員會覆議結果，均認有過失已如
    前述，故公訴人及被告上訴，經核均無理由，應予駁回。
據上論結，應依刑事訴訟法第三百六十八條，判決如主文。
本案經檢察官王碧霞到庭執行職務。
中    華    民    國      八十九      年      五      月      十一      日
                                  臺灣高等法院臺南分院刑事第四庭
                                      審判長法官  宋    明    蒼
                                            法官  顏    基    典
                                            法官  蔡    崇    義
右正本證明與原本無異。
不得上訴。
                                      法院書記官  余    素    美
中    華    民    國      八十九      年      五      月      十五      日
附錄本案論罪科刑法條全文
刑法第二百八十四條第一項：
因過失傷害人者，處六月以下有期徒刑、拘役或五百元以下罰金，致重傷者，處一年
以下有期徒刑、拘役或五百元以下罰金。


司法院資訊處製作；財團法人民間司法改革基金會備份。
